臺北高等行政法院判決
　　　　　　　　　　　　　　　　　　 93年度訴字第01979號
　　　　　　　　　　　　　　　.
原　　　告　勤欽股份有限公司
代　表　人　甲○○
訴訟代理人　吳進成(會計師)
被　　　告　財政部臺灣省北區國稅局
代　表　人　許虞哲（局長）
訴訟代理人　乙○○
上列當事人間因營利事業所得稅事件，原告不服財政部中華民國
93年4月27日台財訴字第0930018646號訴願決定，提起行政訴訟
。本院判決如下：
　　主  文
原告之訴駁回。
訴訟費用由原告負擔。
　　事  實
一、事實概要：原告87年度營利事業所得稅結算申報，原申報課
    稅所得額新台幣 (下同)900,857元，被告初查以其逾期未提
    示帳證供核，乃依所得稅法第83條規定，按同業利潤標準核
    定其全年所得額為15,755,206元，補徵稅額3,713,587元。
    原告不服，申經復查結果，未獲變更，提起訴願，並主張已
    提出有關營業成本表、生產記錄簿、領料登記簿供核，經財
    政部以本案事證未臻明確為由，以92年3月20日台財訴字第
    0920012066號訴願決定：「原處分 (復查決定)撤銷，由原
    處分機關另為處分。」被告重核結果，仍維持原核定，原告
    不服，提起訴願，經決定駁回後，遂提起本件行政訴訟。
二、兩造聲明：
　　(一)原告聲明：訴願決定、復查決定及原處分均撤銷。
　　(二)被告聲明：駁回原告之訴。
三、兩造之爭點：被告按同業利潤標準核定原告全年所得額，是
                否有據？
　　(一)原告主張之理由：
      1.查原告已就關係所得額計算之各項成本費用取得可供查
        核之合法憑證，被告應依職權及證據法則調查，並就不
        予認列之事實負舉證責任，然被告未確實查證，逕依「
        申報營業稅之進項憑證與申報營利事業所得稅帳列項目
        分析」推斷事實，而課徵原告稅款，顯有違前述證據法
        則。又依證據認定課稅事實，稅捐機關即有調查課稅資
        料之職責，而所得稅法第80條、第83條所規定稅捐機關
        調查方法中，並未定有「申報營業稅之進項憑證與申報
        營利事業所得稅帳列項目分析」之方法，被告確未盡調
        查能事，顯違反證據法則。況依行政訴訟法第136條準
        用民事訴訟法第277條舉證責任規定，課徵營利事業所
        得稅之課稅所得存在，通常即為課稅要件事實之存在，
        而關於所得之計算，為收入減支出 (包括成本、損費等
        )。故凡與所得之發生有必然牽連關係之支出，自屬課
        稅要件事實，納稅義務人若就有關支出均已取得憑證，
        而可供查核，稽徵機關如不為認定時，應就該支出之不
        實或不存在負舉證責任。
      2.原告87年度營利事業所得稅結算申報雖有部分進項憑證
        屬86年度，經勾稽核對後，該進項稅額均已在86年度申
        報扣抵，且無重覆列帳於86年度之情形 (其中86年度全
        年進貨帳列合計78,573,438元與申報進料金額78,526,3
        09元僅差異47,129元，係因進貨退出及折讓之差而以淨
        額表達之故)，另原告亦檢附「進貨付款明細表、支付
        憑單及付款簽回單」於原卷內供核，其有實際進料事實
        ，亦為被告所不爭，而原告會計部門因以實際盤點驗收
        完成為記帳基礎，因此產生86年底進貨，隔年初經實際
        盤點驗收後才列帳並付款之流程。
      3.依營利事業所得稅查核準則 (下稱營所稅查核準則)第2
        條及第15條規定，營利事業之會計事項，應參照商業會
        計法、商業會計處理準則及財務會計準則公報等據實記
        載，產生其財務報表；又營利事業申報營業收入與開立
        統一發票金額不一致，應於營利事業所得稅結算申報書
        內營業收入調節欄項下調整說明；其經查明無漏報或短
        報情事者，應予核實認定。即說明取具發票與列帳之時
        間點係相關但非絕對同一時間，因各有其適用之規定。
        而原告於驗收後列帳係由於當時管理政策及會計制度改
        變之特殊情況，即管理及會計上以驗收作為年度進料列
        帳之截止點，且絕大部份驗收期為2至3個月。後雖因時
        間久遠未能提供驗收單，惟被告基於裁量權取捨證據，
        而未能對原告所主張已取得合法憑證並付款及未重覆列
        帳之情形加以詳查，核已違反行政程序法第9條規定。
        又被告對原告申報進料成本19,002,977元於87年不准認
        列，而86年原告並未認列，形同原告相對應之銷貨收入
        為無任何應負擔之成本，已違反所得稅法第24條第1項
        規定，且不符合收入成本配合原則。故原告另主張依營
        所稅查核準則第49條規定，上年度已辦理結算申報，但
        經查帳核定貨品、原料、物料、在製品、製成品或副產
        品，有漏匿報者，應依稽徵機關查定之結存數量、金額
        更正為本期期初 (87年期初)盤存。方不致於造87及86
        兩年度均未申報認列上開進料成本之情形。
      4.末查，本件前開進料成本之認剔，應按87年度原申報營
        業成本率84.6%反算其銷貨收入為22,462,148元，再按
        該同業利潤毛利率標準21%核定其該部份之營業成本超
        限數「22,462,148元*(84.6%-79%)=1,257,880元」剔除
        ，而不應以全部銷貨收入183,494,178元按同業利潤淨
        利率標準8%核定其全年所得額15,755,206元。依行政法
        院84年度判字第1265號判決，納稅義務人之所得額有可
        分之各部分時，必與其未提示之帳簿、文據有關係之該
        部分，始能因其未為提示而依查得資料或同業利潤標準
        ，核定該部分之所得額。即納稅義務人已提出之帳簿、
        文據，足以查核其所得額之部分，自應據實核定，無一
        併適用同業利潤標準核定之餘地。原告並非全部帳簿、
        文據未為提示，已提示所有相關帳簿、文據，且包含當
        年度製造業成本分析表報，備供查核，謹併陳明。
    (二)被告主張之理由：
      1.本件原告87年度營利事業所得稅結算申報，申報全年所
        得額為900,857元，原查以其逾期未提示帳證備查，依
        所得稅法第83條規定，按同業利潤標準核定全年所得額
        為15,755,206元，應補稅額3,713,587元。原告不服，
        主張其89年度上半年因部分廠房辦公室整修，資料檔案
        因修繕工作人員不斷搬移，一時無法取得送交查核云云
        。重核時，原告提示帳證備查，因帳務處理未臻完善，
        復於92年3月18日申請借回帳簿文據再做整理，並出具
        借據聲明於92年2月25日前送回，惟原告逾期仍未送回
        ，致復查事項無從審酌，依前揭法條規定，原核定並無
        不合，遂予維持。
      2.原告仍表不服，主張其87年度營利事業所得稅結算申報
        雖有部分進項憑證屬86年度，經勾稽核對後，該進項稅
        額均已在86年度申報扣抵，且無重複列帳情形，原告會
        計部門以實際盤點驗收完成為記帳基礎，因此產生86年
        底進貨，隔年初經實際盤存驗收後才列帳並付款的流程
        云云。惟查：
        (1)依原告補充說明，其生產流程為接單→設計板模→打
          樣→開模→進料生產，是其進料均應於確定接單後始
          進行採購，並投入生產，惟原告自86年7月30日起至
          同年12月31日止長達五個月期間之進貨憑證計95筆，
          進貨廠商達28家，金額計19,002,977元，鋼鐵材料數
          量達892,422kg及塑膠、企眼等達9,566,028pcs，遲
          至87年1月初始驗收入帳，顯與其生產流程不合，亦
          有違一般經驗法則。
        (2)經依原告提示之帳簿憑證核對結果，其87年度取得之
          進項憑證，均於取得憑證當日即已驗收入帳，並無延
          遲入帳之情事。
        (3)原告主張其86年度進貨憑證延遲入帳係因以實際盤點
          驗收完成為記帳基礎所致，惟未能提示相關驗收單據
          供核。
        (4)依原告簽證會計師查核簽證報告書內容，原告存貨數
          量係採永續盤存制，是於86年度進行期末盤點時，如
          有存貨自應於盤點時予以帳列期末存貨，惟原告僅申
          報期末存貨482,650元，足證各該進貨應已於86年度
          投入生產銷售。
        (5)又按原告93年2月20日所作之說明，該等進項憑證已
          於申報86年度營業稅時提出申報扣抵，經依其按期報
          繳營業稅之進項憑證部分與申報營利事業所得稅帳列
          項目進行分析，其86 年度營利事業所得稅申報之營
          業成本及費用尚屬合理，顯見系爭進項憑證應屬於86
          年度發生並已列帳之營業成本無誤；至其87年度營利
          事業所得稅申報之營業成本及費用，依其按期報繳營
          業稅之進項憑證部分進行分析結果，憑證短少差異數
          過鉅與系爭進項憑證金額頗為相當，其自應已配合帳
          列86年度之進貨成本。
        (6)原告雖提示86年度之進貨憑證及進貨簿供核，主張系
          爭進項憑證並未於86年度列帳，惟進貨簿所載進料金
          額與申報進料金額並不相符。綜上，原告主張，核無
          足採，本件原處分應予維持。
　　理  由
一、本件原告起訴時，被告之代表人為林吉昌，嗣於訴訟中變更
    為許虞哲，茲據新任代表人具狀聲明承受訴訟，經核無不合
    ，應予准許。
二、按「稽徵機關進行調查或復查時，納稅義務人應提示有關各
    種證明所得額之帳簿、文據；其未提示者，稽徵機關得依查
    得之資料或同業利潤標準，核定其所得額。」及「本法第八
    十三條所稱之帳簿文據，其關係所得額之一部或關係課稅年
    度中某一期間之所得額，而納稅義務人未能提示者，稽徵機
    關得就該部分依查得之資料或同業利潤標準核定其所得額。
    」所得稅法第83條第1項及同法施行細則第81條分別定有明
    文。又「帳簿文據，其關係所得額之一部而未能提示者，依
    所得稅法施行細則第81條之規定辦理。但其核定所得額，以
    不超過當年度全部營業收入淨額依同業利潤標準核定之所得
    額為限。」亦為營所稅查核準則第6條第1項所明定。而所得
    稅法第83條規定所謂未提示，兼指帳簿文據全部未提示，或
    雖提示而不完全、不健全或不相符者均有其適用，亦有改制
    前行政法院61年度判字第198號判例可資參照。
三、本件原告87年度營利事業所得稅結算申報，原列報全年所得
    額900,857元，被告初查以其逾期未提示帳證備查，依所得
    稅法第83條規定，按同業利潤標準核定全年所得額為15,755
    ,206 元，應補徵稅額3,713,587元。原告不服，申請復查，
    未獲變更，提起訴願，經訴願決定以被告尚在查核原告補正
    之資料憑證，致本案事證未臻明確為由，將原處分（復查決
    定）撤銷，囑被告另為適法處分，經被告重行查核，仍維持
    原核定等情，有原告87年度營利事業所得稅結算申報書、被
    告核定通知書、91年5月15日北區國稅法字第0910009833號
    、92年5月26日北區國稅法一字第0920008239號復查決定書
    及財政部92年3月20日台財訴字第0920012066號訴願決定書
    附原處分卷可稽，並為兩造所不爭，堪信為真實。
四、原告不服循序提起行政訴訟，主張：其已就關係所得額計算
    之各項成本費用取得可供查核之合法憑證，且雖有部分進項
    憑證屬86年度，經勾稽核對後，該進項稅額均已在86年度申
    報扣抵，並無重覆列帳於86年度之情形，被告未依證據法則
    詳實查證，逕予剔除86年度進項憑證之營業成本，並以其全
    部銷貨收入按同業利潤標準核定其全年所得額，顯有違誤等
    語。故本件之爭執，厥在於被告按同業利潤標準核定原告87
    年度全年所得額，是否有據？
五、經查：
    (一)本件依原告所提示之帳冊憑證及補充說明所載，原告公司
      之生產流程為接單→設計板模→打樣→開模→進料生產，
      是其進料均應於確定接單後始進行採購，並投入生產，惟
      原告自86年7月30日起至同年12月31日止長達5個月期間之
      進貨憑證計95筆，進貨廠商達28家，金額計19,002,977元
      ，鋼鐵材料892,422kg及塑膠、企眼等亦達9,566,028個，
      竟遲至87年1月初始驗收入帳，顯與其生產流程不合，亦
      違反一般經驗法則；況經依原告提示之帳簿憑證核對結果
      ，其87年度取得之進項憑證，均於取得憑證當日即已驗收
      入帳，並無延遲入帳之情事，足證原告公司進貨均係於驗
      收完成後始取得進貨憑證並入帳，原告空言主張其86年度
      進貨憑證延遲入帳，係因以實際盤點驗收完成為記帳基礎
      所致，惟未能提示相關驗收單據供核，尚不足採。
    (二)又依原告簽證會計師查核簽證報告書內容所載，原告存貨
      數量係採永續盤存制，是於86年度進行期末盤點時，如有
      存貨自應於盤點時予以帳列期末存貨，惟原告僅申報期末
      存貨482,650元，顯見各該進貨應已於86年度投入生產銷
      售。復參諸原告自承前開86年度進項憑證已於申報86年度
      營業稅時提出申報扣抵，並依其按期報繳營業稅之進項憑
      證部分與申報營利事業所得稅帳列項目進行分析，原告86
      年度營利事業所得稅申報之營業成本及費用尚屬合理，益
      徵前開進項憑證應屬於86年度發生並已列帳之營業成本無
      訛；至原告雖另提示86年度之進貨憑證及進貨簿供核，主
      張前開進項憑證並未於86年度列帳，惟進貨簿所載進料金
      額與申報進料金額並不相符，故被告以原告列報86年度之
      進貨憑證19,000,000元部分非屬87年度之營業成本而予剔
      除，即無不合。
    (三)從而，被告依原告補提相關帳證重行查核結果，核定原告
      之營業成本為136,231,504元，營業淨利為19,040,349元
      ，惟因高於原核定依同業利潤標準核定之營業淨利14,679
      ,534 元，依行政救濟不利益變更禁止原則，仍予維持原
      核定依前揭營所稅查核準則第6條但書規定核定營業淨利
      14,679,534元，經加計原告申報之非營業收入1,075,672
      元，核定原告87年度全年所得額為15,755,206元，揆諸前
      揭規定，洵屬有據。原告空言指稱被告未詳實查核，率依
      同業利潤標準核定其全年所得成本云云，自不足採。
六、綜上所述，原核定依同業利潤標準核定原告87年全年所得額
    為15,755,206元，補徵稅額3,713,587元，復查、訴願決定
    遞予維持，俱無不合，原告徒執前詞，訴請撤銷，為無理由
    ，應予駁回。
據上論結，本件原告之訴為無理由，爰依行政訴訟法第98條第3
項前段，判決如主文。
中　　華　　民　　國　　94　　年　 　5　　月　 25  　 日
                       第四庭審判長法  官　徐瑞晃
                                   法  官　吳慧娟
                                   法  官　蕭惠芳
上為正本係照原本作成。
如不服本判決，應於送達後20日內，向本院提出上訴狀並表明上
訴理由，如於本判決宣示後送達前提起上訴者，應於判決送達後
20日內補提上訴理由書（須按他造人數附繕本）。
中　　華　　民　　國　　94　　年　 　5　　月　 25  　 日
          　　　　　　   　　　　　書記官  李淑貞
